【裁判字號】    92,台上,3983
【裁判日期】    920723
【裁判案由】    業務過失致人於死
【裁判全文】
最高法院刑事判決                              九十二年度台上字第三九八三號
    上  訴  人  張文堅
    被      告  甲○○
右上訴人因自訴被告業務過失致人於死案件，不服台灣高等法院台南分院中華民國九
十年一月二十九日第二審判決 (八十九年度交上訴字第一一六五號，自訴案號：台灣
嘉義地方法院八十八年度自字第七六號) ，提起上訴，本院判決如左：
    主  文
原判決撤銷，發回台灣高等法院台南分院。
    理  由
本件原判決以上訴人張文堅於第一審自訴意旨略以：被告甲○○以駕駛大貨車載菜為
業，於民國八十八年九月十二日下午三時二十分許，駕駛車牌號碼ＴＯ｜九六０號自
用大貨車，由嘉義市○○路轉北社尾路後，沿北社尾路由東往西行駛，途經北社尾路
二一０號前，應注意能注意而疏未注意，侵入來車道，適被害人即張文堅之子張朝宗
騎乘車牌號碼ＧＺＳ｜０二七號重型機車，沿北社尾路由西往東行駛，亦行經該處，
為被告所駕駛之大貨車撞及，而人車倒地，被害人為大貨車拖行十多公尺，經路人制
止後，被告始停車，被害人經送醫後，傷重不治死亡，認被告涉有過失致人於死罪嫌
云云。惟經審理結果，則認被告犯罪不能證明，因而維持第一審之無罪判決，駁回上
訴人在第二審之上訴，固非無見。
惟查：(一)原判決認本件車禍之發生，係被害人張朝宗所騎乘之機車於上開路段之轉彎
處 (右彎) 見被告甲○○之貨車接近道路中心線迎面駛來，一時慌張失控，致該機車
向右傾斜，因機車底盤於車身直立時已非常接近地面，車身一右傾，底盤右側更接觸
到地面產生刮痕，被害人本能反應將機車往左傾以求車身平衡，惟因車速過快及機車
不易控制，因而使機車過度向左傾，致機車之左把手、該把手附近之車頭燈與儀表板
附近等部位及其頭部擦撞被告大貨車之左前車頭方向燈下方接近保險桿上方處，機車
倒地繼續滑行刮地，致造成機車左把手附近之車頭燈與儀表板附近之零件嚴重損害，
機車之車身底盤左右側、坐墊下接後面載物架及其支柱等左側，均有明顯之擦痕……
及被害人之車道上留下呈弧狀刮地痕等跡證 (原判決第五、六頁) 。果係如此，則被
害人機車右傾底盤右側觸地時有一條刮地痕，被害人將機車拉起向左傾斜時，該條刮
地痕應即中斷，嗣機車左把手擦撞大貨車倒地滑行刮地時 (撞擊後機車係向左側傾倒
，見原判決第四頁第八行) ，應有另外一條刮地痕，亦即應有二條刮地痕 (一條是右
傾刮地所造成，一條是左傾刮地所造成) ，且其間有中斷，始合常理。但依道路交通
事故調查報告表附現場圖所示 (見警卷第九頁) ，現場之弧狀刮地痕只有一條，長三
九‧三公尺，且該條刮地痕連續無中斷，原判決此部分論斷與其所憑之證據，不相適
合，自屬理由矛盾。(二)上訴人張文堅指前開刮地痕起點處已過彎道，距離中心線有二
‧七公尺，偏向路旁，倘該刮地痕係被害人機車所造成，被害人既在自己車道上偏向
路邊行駛，除非被告之大貨車侵入被害人之車道，否則被害人見到被告之大貨車根本
不必驚慌，豈有可能失控肇事？又被害人所遺安全帽之左側上下全部，均沾有被告大
貨車之藍色烤漆，並非只有左前上方才有，依被告大貨車左前方擦痕之高度及被害人
機車之高度，足證被害人是騎在機車上與大貨車之車身撞擊，並未失控滑倒，如果機
車倒向左側擦撞大貨車，則安全帽只有頂部會擦撞，不可能左側上下全部均擦撞等語
 (原審卷第二六至二九、九一頁) ，原判決對此未詳為論列，亦嫌理由欠備，難以昭
折服。又原審受命法官履勘現場所製作之勘驗筆錄既載稱：往西行駛途經彎道之每部
車輛，其左側輪胎均侵入對方來車道，方能順利轉彎，往東行駛之車輛，均在自己車
道向右偏入路肩，方能順利行駛云云 (見原審卷第三九頁) ，證人方水永復於原審證
述車子開到那裡都會開到對向車道去 (見原審卷第一０五頁) ，原判決就此未為必要
之說明，併有可議。上訴意旨執以指摘，尚非全無理由，應認原判決有發回更審之原
因。
據上論結，應依刑事訴訟法第三百九十七條、第四百零一條，判決如主文。
中      華      民      國    九十二    年      七      月    二十三    日
                              最高法院刑事第七庭
                                  審判長法官  張  信  雄
                                        法官  賴  忠  星
                                        法官  張  清  埤
                                        法官  呂  永  福
                                        法官  孫  增  同
      右正本證明與原本無異
                                              書  記  官
中      華      民      國    九十二    年      八      月      一      日


司法院資訊處製作；財團法人民間司法改革基金會備份。
